【裁判字號】    95,抗,1101
【裁判日期】    950808
【裁判案由】    訴訟救助
【裁判全文】
臺灣高等法院民事裁定                  95年度抗字第1101號
抗  告  人  乙○○即羅雲嬌）.
抗告人因與相對人甲○○等間分配表異議之訴之訴訟救助事件，
對於中華民國 95年5月30日臺灣士林地方法院95年度救字第18號
裁定提起抗告，本院裁定如下：
    主  文
抗告駁回。
抗告費用由抗告人負擔。
    理  由
一、本件抗告人主張：伊無工作收入，需向友人借貸維生；雖名
    下有多筆房地，惟該房地均經華南商業銀行股份有限公司（
    下稱華南銀行）設定最高限額抵押權在案，且伊每月租金所
    得仍不足以償還華南銀行之借款利息，實無資力支出本件訴
    訟費用新台幣（下同）45,550元，有台北市中山區中吉里里
    長童文成出具之證明書及華南銀行活期儲蓄存款存摺為證。
    另伊於原法院曾提出楊千儀所出具之保證書以代釋明，惟該
    院以楊千儀之住所非屬管轄區域為由，而不予採納，茲另提
    楊昭鎦所出具之保證書以代無資力之釋明。是原裁定駁回伊
    訴訟救助之聲請，於法不合，爰請求廢棄原裁定，並准予訴
    訟救助云云。
二、按當事人無資力支出訴訟費用者，法院應依聲請，以裁定准
    予訴訟救助，但顯無勝訴之望者，不在此限。無資力支出訴
    訟費用之事由，應釋明之。釋明事實上之主張者，得用可使
    法院信其主張為真實之一切證據，但依證據之性質不能即時
    調查者，不在此限。民事訴訟法第107條第1項、第109條第2
    、第 284條分別定有明文。所謂無資力，係指窘於生活，且
    缺乏經濟信用者而言。又依同法第109條第3項規定，關於因
    無資力支出訴訟費用請求救助之事由，固得由受訴法院管轄
    區域內有資力之人出具保證書以代釋明。惟如已查明當事人
    非無資力支出訴訟費用者，雖其已取具上項保證書，亦無准
    許訴訟救助之餘地（參照最高法院43年台抗字第152 號及同
    院68年台聲字第158號判例意旨）。
三、查原法院係以：抗告人就其無資力繳納裁判費之主張，並未
    提出足以釋明之證據。且經調查抗告人財產及所得資料，其
    名下有房屋、土地等共 11筆之不動產及1筆投資之財產，財
    產總額達18,321,722元。另於93年間有營利、薪資、利息、
    租賃等12筆所得，所得總額 882,543元；於94年間，亦有薪
    資、利息、租賃等10筆所得，所得總額 973,945元，有稅務
    電子閘門財產所得調件明細表在卷可稽，難認其為窘於生活
    ，且缺乏經濟信用之無資力人。至抗告人提出楊千儀所出具
    之保證書，欲以代釋明，惟楊千儀之住所非屬該院管轄區域
    ，自不符前揭要件，亦不足代前述釋明之欠缺等詞，為其判
    斷之基礎，經核於法並無違誤。
四、雖抗告人提出里長證明書及存摺欲以釋明其無資力。惟查，
    里長對於轄區內里民之經濟狀況，未盡明瞭，所出具之證明
    書，本不足作為釋明抗告人無資力支出訴訟費用之用；況該
    存摺亦僅得釋明抗告人名下尚有貸款之事實，尚難據此即認
    抗告人當然為無資力。從而，抗告人既非窘於生活，且缺乏
    經濟信用之無資力人，雖其提出楊昭鎦所出具之保證書欲以
    代釋明，揆諸前揭說明，亦無准許訴訟救助之餘地。是原裁
    定駁回抗告人訴訟救助之聲請，核無不合，抗告人仍執前詞
    指摘原裁定不當，求予廢棄改判，為無理由，爰裁定如主文
    。
中    華    民    國    95    年    8     月    8     日
                  民事第十六庭審判長法  官  沈方維
                                    法  官  湯美玉
                                    法  官  王淇梓
正本係照原本作成。
本裁定除以適用法規顯有錯誤為理由，並經本院許可外，不得再
抗告。如提起再抗告，應於收受後10日內委任律師為訴訟代理人
向本院提出再抗告狀。並繳納再抗告費新台幣１千元。
中    華    民    國    95    年    8     月    10    日
                                    書記官  吳碧玲


司法院資訊處製作；財團法人民間司法改革基金會備份。
